【裁判字號】    99,交聲,9
【裁判日期】    990121
【裁判案由】    違反道路交通管理處罰條例聲明異議
【裁判全文】
臺灣臺北地方法院交通事件裁定           99年度交聲字第9號
原處分機關  臺北市交通事件裁決所
異  議  人
即受處分人  甲○○
上列受處分人因違反道路交通管理處罰條例案件，對於臺北市交
通事件裁決所民國98年10月13日所為之處分（原處分案號：北市
裁罰字第裁22-AEY214395號），聲明異議，嗣經臺灣士林地方法
院以98年度交聲字第1311號裁定管轄錯誤而移送本院，本院裁定
如下：
    主  文
異議駁回。
    理  由
一、按汽車駕駛人，行經有燈光號誌管制之交岔路口闖紅燈，處
    新臺幣（下同）1800元以上5400元以下罰鍰；又汽車駕駛人
    有第53條之違規情形者，除依原條款處罰鍰外，並予記違規
    點數3 點，道路交通管理處罰條例第53條第1 項、第63條第
    1 項第3 款分別定有明文。另道路交通管理處罰條例所稱之
    汽車，依該條例第3 條第8 款之規定，包含機器腳踏車在內
    。
二、本件異議人即受處分人甲○○於民國98年8 月23日下午5 時
    27分許，即駕駛車牌號碼JC8-065 號重型機車（下稱系爭機
    車），行經臺北市○○街南往北方向行使至衡陽路口，未遵
    守道路交通號誌之指示而闖紅燈，經臺北市政府警察局中正
    第一分局介壽路派出所警員當場攔停舉發「闖紅燈」之違規
    ，嗣異議人於舉發通知單所載應到案日期（98年9 月7 日）
    前到案或提出申訴，原處分機關即臺北市交通事件裁決所乃
    依道路交通管理處罰條例第53條第1 項及違反道路交通管理
    事件統一裁罰基準及處理細則暨裁罰基準表等規定，於98年
    10月13日裁處異議人罰鍰1800元，並記違規點數3 點。
三、異議意旨略以：當時伊騎乘重型機車行經前揭違規地點時，
    準備買酸梅湯，該轉彎處號誌燈並不是紅燈，且路上無行人
    穿越，故伊騎機車由南往北轉衡陽路往西行駛，員警卻將伊
    攔停，不聽伊說就開紅單給伊，為此聲明不服，請求撤銷原
    處分云云。
四、本院查：
（一）異議人駕駛系爭機車，於前揭時間行經臺北市○○街南往
      北方向行使至衡陽路口，為警依「駕車行經有燈光號誌管
      制之交岔路口闖紅燈行為」之規定當場舉發之事實，有臺
      北市政府警察局北市警交字第AEY214395 號舉發違反道路
      交通管理事件通知單、臺北市交通事件裁決所北市裁罰字
      第裁22-AEY214395號違反道路交通管理事件裁決書、臺北
      市政府警察局中正第一分局98年9 月22日北市警中正一分
      交字第09831735700 號函各1 份在卷可稽（見士林地院卷
      第6 頁、第7 頁、第10頁）。
（二）異議人雖以前開情詞置辯，否認有闖紅燈之情云云。惟查
      ，證人即現場舉發員警林子裘到庭具結證稱：「（問：為
      何會發現受處分人違規？）因為我行經懷寧街由南往北方
      向，我在懷寧街與衡陽路口停等懷寧街的紅燈號誌，受處
      分人所騎乘的機車在我的機車左方中間間隔大約一部汽車
      的距離，我與他同方向，當時我正在停等懷寧街上的紅燈
      號誌，號誌正在讀秒中，受處分人就直接左轉至衡陽路。
      」、「（問：該懷寧街紅燈號誌時，此時衡陽路的號誌是
      綠燈號誌還是行人穿越時相？）該路口的號誌均為紅燈，
      是行人綠燈時相。」、「（問：為何該路口會設置行人專
      用時相？）該路口在二二八紀念公園側門口，是屬於Ｔ字
      路口，因為該處屬於博愛特區，旁邊的重慶南路有許多上
      班人潮，所以從早上七點到晚上九點都有行人專用時相。
      」、「（問：本件受處分人違規時是屬於尖峰時段，有許
      多人行走嗎？）是的，有很多人行走。受處分人在左轉時
      沒有煞車停等之情形。」、「（他左轉之後你是立刻將他
      攔停？）他左轉過了路口之後我才將他攔停下來。（他當
      時有停在路邊準備買物品嗎？）沒有。」等語（見士林地
      院卷第19至20頁）。而依異議人係於懷寧街靠近車道分向
      線處由南往西左轉衡陽路，遭警攔停之位置已通過該路口
      而在衡陽路上，此為異議人所不爭執，並有證人林子裘警
      員提出之現場照片4 張在卷可稽（見士林地院卷第25、25
      -1頁），且依證人林子裘前開所述該路口於異議人違規時
      確為行人綠燈穿越時相，並有許多人行走等情，足見異議
      人於騎車左轉穿越該路口時現場號誌確為紅燈無訛。本院
      衡諸證人林子裘係依法執行公務之人員，與異議人素昧平
      生，本無任意捏造異議人違規事實舉發之理，亦無甘冒觸
      犯偽證罪之風險而設詞誣攀異議人，且本院就其前開證言
      又查無顯著瑕疵或與事實不符之處，是其證述應值採信；
      輔以異議人就本件違規前於98年8 月23日陳述意見時，表
      示「因左轉吃冰忽然燈變煞車不及，又因視況不明正好警
      員先生在我後面說我左轉」（見士林地院卷第11頁），嗣
      於本件調查中卻改稱：伊在左轉時並沒有看到紅燈，左轉
      時及左轉前後沒有煞車云云（見士林地院卷第16、17頁）
      ，就本件當時違規情節顯有說詞前後反覆不一之情形，堪
      認異議人駕駛系爭機車確有前揭闖紅燈之違規事實至明。
      是以異議人之上開辯解，尚難憑採。
五、綜上所述，異議人確有於上開時、地駕駛系爭機車行經有燈
    光號誌之交岔路口闖紅燈之違規事實。是以原處分機關依道
    路交通管理處罰條例第53條第1 項、第63條第1 項第3 款及
    違反道路交通管理處罰條例統一裁罰基準表等規定，裁處異
    議人罰鍰1800元，並記違規點數3 點，經核無違法或不當之
    處。從而，本件異議為無理由，應予駁回。
據上論斷，應依道路交通案件處理辦法第19條，裁定如主文。
中    華    民    國    99    年    1     月    21    日
                          交通法庭法  官  吳俊龍
上正本證明與原本無異。
如不服本裁定，應於送達後5日內向本院提出抗告狀。
                                  書記官  劉俊源
中    華    民    國    99    年    1     月    21    日

司法院資訊處製作；財團法人民間司法改革基金會備份。
